【裁判字號】    88,訴,1066
【裁判日期】    890613
【裁判案由】    偽造文書
【裁判全文】
臺灣臺北地方法院刑事判決                        八十八年度訴字第一六六號
    公  訴  人  臺灣臺北地方法院檢察署檢察官
    被      告  戊○○
                甲○○
    共      同
    選任辯護人  陳松楷
右列被告因偽造文書案件，經檢察官提起公訴（八十六年度偵字第一０００一號），
本院判決如左：
    主  文
戊○○、甲○○共同連續行使偽造私文書，足以生損害於他人，各處有期徒刑伍月，
均緩刑參年。
    事  實
一、戊○○原為興杰實業股份有限公司經理，於民國八十四年七、八月間因意圖誘使
    銀行對其出具鉅額存款邀請函，藉以表明己身資力預備對外行騙，乃對友人甲○○佯稱，蔣宋美齡夫人及孔二小姐日前過境台灣，其間曾召見宋省長垂詢關懷省
    政，表示願集合外資引進二千億美元作為省府建設之用，並指示以台灣土地銀行
    （下稱土地銀行）為作業銀行；倘此貸款案件成功，參與此貸款計畫之人員可獲
    貸款額利息差額千分之二之鉅額佣金，甲○○信以為真，二人即基於共同偽造私
    文書之概括犯意，由甲○○依戊○○之指示，於不詳時、地偽造根本不存在之所
    謂亞洲信託銀行（ＴＲＵＳＴ  ＢＡＮＫ  ＯＦ  ＡＳＩＡ）出名為具、金額為
    二十億五千萬美元之英文存款證明一紙，供戊○○於同年十二月間某日持之併同
    日文查詢聯絡單向土地銀行總行承辦人員要求簽訂委託銀行作業協議書，行使該
    偽造之英文存款證明，並催請土地銀行總行出具邀請戊○○至該行開戶存入鉅款
    之邀請函，足以生損害於土地銀行，嗣因土地銀行承辦人員向戊○○表示該紙英
    文存款證明欠缺銀行住址、電話等相關資料而無法查證，須再另提存款證明，甲○○即再依戊○○指示，於不詳時、地偽造該亞洲信託銀行出名為具、金額為五
    億五千萬美元之英文存款證明一紙，由戊○○於同年十二月間某日持之併同日文
    查詢聯絡單向土地銀行總行承辦人員要求簽訂委託銀行作業協議書，催請土地銀
    行總行出具邀請戊○○至該行開戶存入鉅款之邀請函，行使該偽造之英文存款證
    明，足以生損害於土地銀行。迨經土地銀行查證此二紙存款證明確係偽造，乃未
    同意開立邀請函，並提出檢舉後始知悉上情。
二、案經法務部調查局台北市調查處移送台灣台北地方法院檢察署檢察官偵查起訴。
    理  由
一、訊據被告戊○○對於右揭時、地曾持該二紙英文存款證明前往土地銀行要求簽訂
    委託銀行作業協議書之事實坦承不諱，被告甲○○對於該二紙英文存款證明係渠
    交付被告戊○○之事實供陳不諱，然二人均矢口否認有何行使偽造私文書犯行，
    被告戊○○辯稱：該二紙英文存款證明係被告甲○○交付伊，伊並不知該二紙英
    文存款證明係偽造云云；被告甲○○則以：該二紙英文存款證明係由丙○○所交
    付，渠不知該二紙英文存款證明係屬偽造為辯。
二、經查：
    （一）右揭事實，業據土地銀行國外部副理蔡禎文證述綦詳，核與證人丁○○證
          述之情節大致相符；而該二紙英文存款證明，經土地銀行總行向存款證明
          上所顯示之銀行所在地日本國之銀行同業查證，並無所謂ＴＲＵＳＴ  Ｂ
          ＡＮＫ  ＯＦ  ＡＳＩＡ銀行，有土地銀行向日本大和、三菱銀行查詢回
          覆書影本在卷可考，復經台灣台北地方法院檢察署函轉請駐日代表處及台
          北經濟文化辦事處駐胡志明市辦事處等駐外單位查證屬實，有法務部八十
          七年二月十六日法八七檢字第００一四九七號函暨檢附之台北駐大阪經濟
          文化辦事處福岡分處八十七年一月三十日福岡（八七）字第００五一號函
          、法務部八十七年七月十四日法八七檢字第０二二四八二號函暨檢附之駐
          胡志明市辦事處八十七年六月八日胡志（八七）字第九六０號函各一紙在
          卷可憑，是該ＴＲＵＳＴ  ＢＡＮＫ  ＯＦ  ＡＳＩＡ之英文存款證明二
          紙，顯屬偽造，業堪認定。
    （二）至被告戊○○所辯不知該二紙英文存款證明係屬偽造一節及被告甲○○辯
          稱該二紙英文存款證明均為他人所交付，不知該二紙英文存款證明為偽造
          一節，查被告甲○○於法務部調查局台北市調查處調查時稱該二紙英文存
          款證明係由住在陽明山仰德大道三段附近一名年約一百三十四歲之老先生
          所交付（見偵查卷第九頁反面），於偵查中又改稱係由其友人丙○○所交
          付（見偵查卷第六十二頁反面），先後陳述不一，顯有扞格之處甚明；再
          該二紙英文存款證明金額高達二十六億美元，被告甲○○與該老先生或鄭
          再順既非熟稔，卻輕易得到金額如此龐大之存款證明，顯與常情有悖；況
          被告戊○○指稱有鉅額資金可存入土地銀行，卻未提出任何證據證明確有
          該筆資金可供運用，且二千億美金高達新台幣六兆餘元，衡情論理應無可
          能，尤見渠等所辯，均為飾卸刑責之詞而不足採，該二紙英文存款證明應
          為渠等為獲致鉅額存款邀請函而偽造無訛。
    （三）又證人乙○○於本院審理中經多次合法傳拘均未到庭，雖其於偵訊中證稱
          該二紙英文存款證明，係其夫陳利交付丙○○後，再由丙○○交付被告林
          晉德云云（見偵查卷第九十四頁反面），然證人乙○○於該二紙英文存款
          證明交付時既未在場而親眼聞見該事，業據其供陳在卷，則證人本於此傳
          聞證據所為證言是否切合真實，顯堪置疑，自不足為被告有利之認定。再
          被告二人雖聲請本院傳訊證人丙○○，惟本院依被告提供之住址傳訊證人
          ，證人因遷移不明或查無此人而未到庭應訊，有本院送達證書多紙在卷可
          憑，而本院依職權查詢證人丙○○之設籍資料，亦均查無結果，有台北市
          大安區戶政事務所簡覆表及台北市松山區戶政事務所簡覆表各一紙在卷可
          考，是被告甲○○所辯該二紙英文存款證明係由丙○○交付，顯已無法查
          證，調查途徑已窮，附此敘明。
    （四）此外，並有保證資金作業切結書、委託銀行作業協議書、資金處理作業協
          議書及該二紙英文存款證明影本等件在卷足稽。綜上各節，相互勾稽，被
          告二人所辯均為卸責之詞無訛，不足採信，本件事證明確，渠等犯行業堪
          認定，應予依法論科。
三、核被告戊○○、甲○○二人所為，均係犯刑法第二百十六條、第二百十條之行使
    偽造私文書罪。被告二人間就上揭犯行有犯意之聯絡及行為之分擔，均為共同正
    犯。又渠等偽造私文書後復持以行使，偽造私文書之低度行為，應為行使之高度
    行為所吸收，不另論罪。其等先後二次行使偽造私文書之犯行，均時間緊接，方
    法相同，觸犯構成要件之罪名，顯係基於概括之犯意反覆為之，均應依連續犯之
    規定論以一罪，並依法加重其刑。爰審酌被告二人之素行、犯罪動機、目的、手
    段、次數、所生危害暨犯罪後之態度等一切情狀，量處如主文所示之刑，以資懲
    儆。末查被告二人前均未曾受有期徒刑以上刑之宣告，有台灣高等法院檢察署刑
    案紀錄簡覆表二紙在卷可稽，信經此教訓後，應知警惕而無再犯之虞，本院因認
    對其所宣告之刑，以暫不執行為適當，爰併宣告緩刑三年，以勵自新。至渠等偽
    造之英文存款證明二紙，雖為供犯罪所用之物，惟既已持以行使交付土地銀行而
    非被告所有，爰不為沒收之諭知，附此敘明。
據上論斷，應依刑事訴訟法第二百九十九條第一項前段，刑法第二十八條、第五十六
條、第二百十六條、第二百十條、第七十四條第一款，罰金罰緩提高標準條例第一條
前段，判決如主文。
本案經檢察官莊俊仁到庭執行職務。
中    華    民    國      八十九        年      六      月      十三    日
                                      臺灣臺北地方法院刑事第四庭
                                          法  官  黃  紹  紘
右正本證明與原本無異。
如不服本判決，應於判決送達後十日內，向本院提出上訴狀。
                                          書記官  劉  新  怡
中    華    民    國      八十九        年      八      月      四      日
附錄本案所犯法條全文：
刑法第二百十條
偽造、變造私文書，足以生損害於公眾或他人者，處五年以下有期徒刑。
刑法第二百十六條
行使第二百十條至第二百十五條之文書者，依偽造、變造文書或登載不實事項或登載
不實事項之規定處斷。


司法院資訊處製作；財團法人民間司法改革基金會備份。
